臺灣臺中地方法院民事判決　93年度訴字第1213號
原　　　告　甲○○
訴訟代理人　乙○○○
被　　　告　丙○○
訴訟代理人　張慶達律師
上列被告因恐嚇案件，經原告提起請求損害賠償之附帶民事訴訟
（本院93年度附民字第84號），經本院刑事庭裁定移送前來，本
院於民國94年7月8日言詞辯論終結，判決如下：
    主      文
被告應給付原告新台幣伍拾萬元，及自民國九十三年三月三十一
日起至清償日止，按年息百分之五計算之利息。
原告其餘之訴駁回。
訴訟費用由被告負擔二分之一，餘由原告負擔。
本判決原告勝訴部分得假執行，但被告如以新台幣伍拾萬元為原
告預供擔保後，得免為假執行。
原告其餘假執行之聲請駁回。
    事實及理由
壹、原告主張：兩造原為夫妻，於民國90年10月8日離婚，原約
    定兩造所生之女湯珺卉、湯珺雯均由被告監護扶養，詎長女
    湯珺卉於三餘歲時，竟於91年8月23日因不明原因死亡，被
    告因原告指責其照顧長女不週，生有怨恨。遂基於恐嚇之犯
    意，先後於91年11月3日凌晨2時23分34秒、同時24分17秒，
    在基隆市仁愛區○○○路1號附近，以其所持用門號0000000
    000行動電話，傳送內容均為「祝你爸爸節快樂我要虐待珺
    雯來報復你對我爸媽不孝＜丙○○＞」之簡訊至原告所持用
    門號0000000000行動電話，以此加害兩造次女湯珺雯身體之
    事恐嚇原告，使原告於其台中市北屯區○○○○○街47號4樓
    住處收受該簡訊後心生畏懼，致生危害於安全。被告上開恐
    嚇行為構成侵權行為，並使甫逢喪女之痛之原告，精神受到
    嚴重侵害，幾近崩潰。因被告所為侵害原告之健康、自由等
    人格法益而情節重大，爰依民法第184條第1項前段及第195
    條第1項規定，請求被告賠償原告非財產上之損害新台幣 (
    下同)1,000,000 元。並聲明：(1)被告應給付原告1,000,000
    元，及自刑事附帶民事訴訟起訴狀繕本送達被告之翌日即93
    年3月31日起至清償日止，按年息5%計算之利息。(2)願供擔
    保，請准宣告假執行。
貳、被告抗辯：被告手機門號雖為0000000000，惟被告未曾發送
    前開簡訊恐嚇原告，蓋被告之手機打不出「珺」字，且被告
    手機於案發時間並未帶在身上，因為其於91年11月2日、3日
    參加其所任職之行政院衛生署基隆醫院舉辦之訓練及考試，
    將手機放在大禮堂椅背上之醫師袍內而未攜回。又兩造離婚
    後，為探視子女問題迭生爭執，又因爭取監護權而涉訟，是
    被告之手機晶片非無可能遭原告或原告所指使之徵信業者盜
    去複製，並傳送系爭文不對題之簡訊內容而陷害被告。又被
    告係湯珺雯之親生父親，焉敢狠心虐待女兒，故原告收到上
    開簡訊，亦不足以心生畏懼等語。並聲明：(1)原告之訴及其
    假執行之聲請均駁回。(2)如受不利判決，願供擔保請准宣告
    免為假執行。
參、本院之判斷：
一、關於原告確曾於91年11月3日凌晨2時23分34秒、同時24分17
    秒，由其所使用之門號0000000000行動電話接續收到兩則發
    話號碼為門號0000000000、內容為「祝你爸爸節快我要虐待
    珺雯來報復你對我爸媽不孝＜丙○○＞」之簡訊，業經臺灣
    臺中地方法院檢察署檢察官及本院於被告被訴恐嚇之刑事案
    件 (臺灣臺中地方法院檢察署92年度偵字第14878號、本院
    93年度易字第429號、臺灣高等法院臺中分院93年度上易字
    第614號，下稱系爭刑案)當庭勘驗原告持用之手機，確亦尚
    存檔有上揭二則簡訊，亦有勘驗筆錄附在系爭刑案卷內可查
    。又原告於系爭刑案中並有陳明：因伊曾在91年8月8日前後
    傳送簡訊予被告，祝其父親節快樂，故被告所發簡訊內容關
    於「祝你爸爸節快」之贅字可能是以伊所發簡訊回覆，而於
    發送前未完全刪除所致。又系爭二則簡訊，係由手機發送，
    發送地點基地台位置為基隆市仁愛區○○○路1號10樓頂，
    發送號碼為門號0000000000、發送對象為門號0000000000、
    時間分係91年11月3日凌晨2時23分34秒及同時24分17秒，有
    遠傳電信股份有限公司91年12月12日遠傳91〔業服〕字第51
    796號函在卷可稽（見臺灣基隆地方法院91年度監字第54 號
    卷第98、99頁），堪認被告確有發送系爭二則簡訊予原告。
    被告雖辯稱其手機晶片可能遭原告或原告所指使之徵信業者
    盜去複製，而跑到基隆傳送本件文不對題之簡訊內容加以陷
    害云云。惟審之系爭簡訊之內容為「祝你爸爸節快我要虐待
    珺雯來報復你對我爸媽不孝＜丙○○＞」，則如係原告所偽
    造發送以誣陷被告，當只須載明「我要虐待珺雯來報復你」
    即可，原告何須蛇足將其動機寫出係因「你對我爸媽不孝」
    ，而自承對被告之父母有所不孝？被告前開所辯，顯無可採
    。被告另辯稱其所持用之OKWAP166型手機不能打出「珺」字
    云云。然現代行動電話通訊所使用之SIM卡插入任何廠牌型
    號之手機均可發送，非必使用OKWAP166型手機；且被告於系
    爭刑案檢察官偵查時，亦供稱：「該電話都是我自己在使用
    ，雖然是高馨怡的名義，上班時行動電話都在我身邊，下班
    後就會放在家中，但我與高馨怡有個別的行動電話」等語（
    見臺灣臺中地方法院檢察署92年度偵字第14878號卷第54 頁
    ），顯見被告家中並非僅有一支手機可供使用，故被告此部
    分所辯，亦無理由。復查兩造所生之長女湯珺卉，於91年8
    月23日2時15分，因腦炎疑似敗血性休克死亡，有其死亡證
    明書可查（見臺灣基隆地方法院91年度監字第54號卷第122
    頁），兩造因而互指係對方照顧不週所致，而兩造所生之次
    女湯珺雯，於91年11月間係由被告所監護撫養，乃被告所得
    加以支配掌握之人，故被告傳送內容為「我要虐待珺雯來報
    復你對我爸媽不孝」之簡訊予原告，因為之前甫發生湯珺卉
    死亡之情事，原告自會聯想湯珺雯會與湯珺卉有同樣之下場
    ，且任何人一見此字眼，均會感覺湯珺雯之處境極為危險，
    尤以母女情深，原告在受到被告以此等之事恫嚇後，自會心
    生強烈畏懼感甚明。系爭刑案偵審結果亦同此認定，而於94
    年1月5日以恐嚇危害安全罪判處被告拘役五十日，如易科罰
    金，以銀元三百元折算一日；緩刑二年，緩刑期內付保護管
    束確定，此經本院調取系爭刑案偵審卷宗核閱無誤。綜上，
    本件原告主張被告有上開發送手機簡訊恐嚇之行為，信屬實
    在。
二、按因故意不法侵害他人之權利者，負損害賠償責任，民法第
    184條第1項定有明文。次按不法侵害他人之身體、健康、名
    譽、自由、信用、隱私、貞操，或不法侵害其他人格法益而
    情節重大者，被害人雖非財產上之損害，亦得請求賠償相當
    之金額，民法第195條第1項亦定有明文。被告對原告所為前
    開恐嚇行為，自係以不法手段故意侵害他人自由權利之侵權
    行為，是原告請求被告賠償所受之非財產上之損害即精神慰
    撫金，即屬有據。
三、再按人格法益被侵害者所得請求非財產上損害之慰撫金數額
    ，既無任何客觀標準可資為據，則法院量定此項金額，即應
    斟酌實際加害情形、所造成影響、被害人痛苦程度、兩造之
    身分地位、經濟狀況等情形，核定相當之數額。本院審酌被
    告前開以虐待原告幼女為惡害通知內容之恐嚇行為，對身為
    人母之原告所造成身心創傷、痛苦極劇，且此等行為對親情
    與人倫之傷害甚深，又被告事後一再飾詞卸責，態度不佳，
    暨兩造之身分地位、經濟、教育狀況為：原告為台北醫學院
    藥學系畢業，目前擔任診所藥師，被告為國立陽明大學醫學
    系畢業，目前為行政院衛生署彰化醫院耳鼻喉科主任，兩造
    所得及財產詳如卷附稅務電子閘門財產所得調件明細表所示
    情形等一切情狀，認原告得請求之精神慰撫金，以500,000
    元為適當，超過部分，則不應准許。
四、綜上所述，原告本於侵權行為之法律關係，訴請被告給付原
    告500,000元，及自刑事附帶民事訴訟起訴狀繕本送達被告
    之翌日即93年3月31日起至清償日止，按年息5%計算之利息
    ，為有理由。
肆、本判決原告勝訴部分，命被告給付之金額未逾500,000元，
    依民事訴訟法第389條第1項第5款規定，本院應依職權宣告
    假執行；又被告陳明願供擔保請准免為假執行，核無不合，
    爰酌定相當擔保金額予以准許。至原告敗訴部分，其假執行
    之聲請已因訴之駁回而失所附麗，應併予駁回。
伍、本件事證已臻明確，兩造其餘攻擊防禦方法，核與判決結果
    無影響，爰不一一論述，附此敘明。
陸、據上論結，原告之訴為一部有理由，一部無理由，依民事訴
    訟法第79條、第389條第1項第5款，判決如主文。
中　　華　　民　　國　　94　　年　　7　　月　　29 　　日
                  民事第二庭    審判長法  官  許冰芬
                                      法  官  劉長宜
                                      法  官  蔡建興
上為正本係照原本作成。
如對本判決上訴，須於判決送達後20日內向本院提出上訴狀。
中　　華　　民　　國　　94　　年　　7　　月　　29 　　日
                                      書記官
